【裁判字號】    87,易,247
【裁判日期】    900830
【裁判案由】    詐欺
【裁判全文】
臺灣屏東地方法院刑事判決                          八十七年度易字第二四七號
    公  訴  人  台灣屏東地方法院檢察署檢察官
    被      告  甲○○
右列被告因詐欺案件，經檢察官提起公訴（八十六年度偵續字第一○三號），本院判
決如左：
    主  文
甲○○無罪。
    理  由
一、公訴意旨略以：被告甲○○、乙○○（乙○○部分業經本院通緝中另行審結）明
    知渠等財務狀況不佳，已無清償能力，竟共同意圖為自己不法之所有，於民國八
    十四年三月五日，在屏東縣內埔鄉榮民之家，向榮民丙○○佯稱需款應急，二個
    月即可如期還款，乙○○並簽發本票一紙由甲○○背書，以為借款之擔保，致丙○○誤信渠有能力還債，交付渠現金新台幣（下同）一百萬元，詎李、邱二人於
    取得上開款項後，除先扣除六萬元交付丙○○充作利息外，屆期並未如數歸還借
    款，且避不見面，丙○○始知受騙。因認被告甲○○所為涉犯刑法第三百三十九
    條第一項之詐欺取財罪嫌。並以告訴人丙○○之指述及本票一紙附卷可憑，而被
    告辯稱已償還告訴人十三萬元一節，不惟告訴人否認，被告復未能提出任何憑據
    以實其說，且被告甲○○陳稱：「我弟弟李文霖跟我拿二次錢到榮民之家還丙○○一次八萬、一次五萬」等語，核與證人李文霖證稱：「我姐姐在榮民之家前之
    店內，拿三、四次，一次拿三萬、五萬元予告訴人，我在旁看」等語，其二人所
    陳之還款次數、金額及地點均不相符，是被告所辯曾還款十三萬元云云，尚不足
    採。次查，被告自八十四年三月五日向告訴人借得款項後，至今將近三年仍未清
    償分文，顯然於借款之初即無還款之意，渠有詐欺之犯意甚明為其論據。
二、按刑法上共同正犯之成立，以有犯意之聯絡與行為分擔為要件，且以共同實施犯
    罪行為之人，在合意範圍以內，各自分擔犯罪行為之一部，相互利用他人之行為
    ，以達其犯罪之目的者，即應對於全部所發生之結果，共同負責。次按犯罪事實
    應依證據認定之，無證據不得推定其犯罪事實；又不能證明被告犯罪者，應諭知
    無罪之判決，刑事訴訟法第一百五十四條、第三百零一條第一項分別定有明文。
    又認定不利於被告之事實，須依積極證據，苟積極證據不足為不利於被告事實之
    認定時，即應為有利於被告之認定，更不必有何有利之證據（最高法院三十年上
    字第八一六號判例參照）。再告訴人之告訴，本以使被告受刑事追訴為目的，故
    其陳述是否與事實相符，自應調查其他證據，以資審認，苟其所為攻擊之詞，尚
    有瑕疵，則在此瑕疵未予究明以前，即不能遽採為斷罪之基礎（最高法院六十九
    年台上字第一五三一號判決參照）。又按刑法第三百三十九條第一項之詐欺罪，
    須行為人施用詐術，致他人陷於錯誤而為財物之交付始可，如行為人並未施用詐
    術，或其所用方法不能認係詐術，亦不致使人陷於錯誤，即均與該條之構成要件
    有間（最高法院四十六年度臺上字第二六０號判例參照）。
三、訊據被告甲○○堅決否認有何詐欺犯行，辯稱：九十四萬都被乙○○拿走了，我
    也有借錢給乙○○四百多萬，因嗣後已沒錢借給乙○○了，我跟他說我可以幫他
    問看看丁○○可不可以借他錢，是他和乙○○講的，丁○○借錢給乙○○後他陸
    續有向我借十三萬多，我是被乙○○害的等語。經查被告甲○○迭於檢察官偵訊
    時供稱：「我是介紹乙○○去向他借」，被告乙○○於檢察官偵訊時亦供稱：「
    我向他借一百萬，拿九十四萬，六萬元是利息」「是丙○○主動要求甲○○在本
    票後面背書，因為他認識甲○○，不認識我」等語（八十四年度偵字第六○三七
    號第十一頁、八十五年度偵續字第二九號第十二面）。而告訴人丙○○亦迭稱：
    「（問：當初誰給你借錢）答：乙○○跟我借的」「（問：為何初告的時候說甲○○向你借錢）答：乙○○借的甲○○做擔保」（八十五年度偵續字第二九號第
    六面）「乙○○要簽據，我不要，甲○○要擔保我才借」「因為有甲○○作擔保
    ，而且甲○○有作生意，很有錢」「我認識甲○○十幾年了」「（問：你的錢到
    底借給何人）答：是乙○○向我借的，甲○○說他會負責擔保，所以我才借給他
    」等語（八十六年度偵續字第一○三號卷第七面、本院卷八十九年四月十三日、
    九十年八月十六日筆錄），足見本案借款之人係乙○○，而被告甲○○係在告訴
    人要求之下始於該本票背書無訛，又告訴人丁○○於告訴狀指稱甲○○實分得四
    十四萬元整，乙○○則分得五十萬元，惟嗣改稱：甲○○分四十萬，乙○○分六
    十萬，六萬元（按指利息部分）是乙○○那拿出來的等語（八十六年度偵續字第
    一○三號卷第八面），則告訴人指述被告甲○○就該筆借款亦有所得等語除告訴
    人前後不符之指述外尚乏所據，是本案借款及實際得款之人係乙○○，則被告甲○○行為時有無詐欺主觀犯意即非無疑，再被告甲○○係在告訴人要求之下始於
    該本票背書，被告甲○○亦顯無何具體施用詐術之行為。又告訴人丙○○於偵查
    中亦指稱：「甲○○在榮家大門口認識我的」「（問：有無欠甲○○錢？）答：
    我向他借過八萬元」「（問：如何向甲○○借八萬元）答：我沒錢用，他先借我
    用」（八十四年度偵字第六○三七號第十一頁）等語，雖就借款金額與被告甲○○首揭所辯有所不符，惟苟被告甲○○與乙○○有何犯意之連絡，衡情要無再於
    告訴人嗣後需款之際借予款項之情。綜上所述，本案尚乏證據足資證明被告甲○○客觀上有何具體施詐術之行為，主觀上有何詐欺之故意及不法所有之意圖，且
    亦乏證據足資證明被告甲○○與乙○○有何相互利用他人之行為以達其詐財之目
    的，是以尚難入被告於詐欺罪責。本件就被告甲○○與告訴人間純屬民事糾紛，
    告訴人宜循民事途徑解決之。此外，復查無其他積極證據足認被告甲○○確有公
    訴人所指之犯行，參諸首開判例意旨及說明，被告甲○○犯罪尚屬無法証明，自
    應依法為其無罪之諭知。
據上論斷，應依刑事訴訟法第三百零一條第一項，判決如主文。
中      華      民      國      九十      年      八      月    三十    日
                                      臺灣屏東地方法院刑事第一庭
                                          法  官    郭書豪
右正本證明與原本無異。
對於本判決如有不服應於收受送達後十日內向本院提出上訴書狀上訴於台灣高等法院
高雄分院並按他造當事人之人數附具繕本。
                                          書記官    潘豐益
中      華      民      國      九十      年      八      月    三十    日


司法院資訊處製作；財團法人民間司法改革基金會備份。
